臺灣高等法院民事判決　　　　　　　　 93年度上易字第502號
上　訴　人　三安資訊有限公司
法定代理人　甲○○
訴訟代理人　乙○○
　　　　　　丙○○
被上訴人　　雲川精密複材股份有限公司
法定代理人　丁○○
訴訟代理人　張宜暉律師
　　　　　　楊敏宏律師
上列當事人間請求回復原狀等事件，上訴人對於中華民國93年4
月23日臺灣臺北地方法院92年度訴字第5617號第一審判決提起上
訴，本院於96年9月11日言詞辯論終結，判決如下：
    主  文
上訴駁回。
第二審訴訟費用由上訴人負擔。
    事實及理由
甲、本訴部分：
一、被上訴人起訴主張：其自民國 (下同)91年6月起委託上訴人
    開發軟體工程，分別於91年7月12日、91年9月10日及92年5
    月19日簽訂軟體開發協議書，並依約陸續開立支票給付工程
    款項共計新台幣（下同）68萬8250元，上訴人未依期限完成
    ，且上揭系統經測試後無法使用，被上訴人屢次催促上訴人
    進行修補，並曾委請律師發函催告，限期履行，詎上訴人卻
    置之不理，被上訴人不得已於92年10月9日發函解除上開協
    議書。依民法第494、495、213、227條第1項、229條第1項
    、231條第1項之規定，請求回復原狀，並請求上訴人給付被
    上訴人68萬8250元及自起訴狀繕本送達翌日即92年11月20日
    起至清償日止按週年利率5%計算之利息。並聲明：駁回上訴
    。
二、上訴人辯稱：其於92年9月23日以存證信函，催請被上訴人
    安排驗收事宜，被上訴人藉詞拒絕簽收存證信函，92年10月
    7日再次函催配合執行驗收事宜，被上訴人仍置之不理。被
    上訴人要求之設計內容，已遠遠悖離合約內容，為此上訴人
    依約敦請林春定顧問協調，依林顧問之建議執行該合約，且
    被上訴人承諾上訴人因此增加之工作願另付報酬，然被上訴
    人仍未依協議進行。被上訴人至今仍無法依合約派任適當專
    業人員陪同上訴人執行合約，且專業人員屢經更換，被上訴
    人無法依合約提供一個月份以上完整測試資料供上訴人測試
    系統合法授權 (主機：Windows 2000 Server License；各
    終端之Windows License及Magic V9Runt ime License)之測
    試環境。上訴人每一階段向被上訴人請款時，都須經過被上
    訴人的專案負責人、財務部、管理部經理、林春定顧問及被
    上訴人總經理審查，認為工程進度無誤後才撥款。上訴人收
    到款項後，再投入人力、設備、時間、資金進行下一階段工
    程。依書證一系統驗收紀錄表之建議紀錄，明確指出「現況
   ：系統分析及系統架構已完成，接下來的工作為測試系統運
    作及資料的正確性」，即早在2002年9月17日就已經開始測
    試，而且依付款紀錄，應已進入最後的總驗收階段，被上訴
    人確實人力有問題，且被上訴人接受訓練之人員均已離職，
    才會有各項協議等語。並聲明：(一)原判決廢棄。(二)駁回被上
    訴人在第一審之訴及其假執行之聲請。
三、經查被上訴人主張其自91年6月起委託上訴人開發軟體工程
    ，分別於91年7月12日、91年9月10日及92年5月19日簽訂軟
    體開發協議書，並依約陸續開立支票給付工程款項共計68
    萬8250元等情，業據其提出協議書、支票（原審卷，5至13
    頁），且為上訴人所不爭，可信為真實。
四、被上訴人主張：上訴人未依期限完成系爭工程，且上揭系統
    經測試後無法使用，被上訴人屢次催促上訴人進行修補，並
    曾委請律師發函催告，限期履行，詎上訴人卻置之不理等語
    。上訴人否認其尚未完成上開開發軟體工程，並以上開辯詞
    資為抗辯。經查：
  (一)上訴人雖辯稱：伊係依每一階段時程請款，被上訴人係認為
    工程進度無誤後才撥款，依付款紀錄應已進入最後總驗收階
    段等語。惟系爭工程之總工程款為80萬元，依約應自91年8
    月起至91年11月30日止共分8期給付，各期給付金額分別為
    ：16萬元、8萬元、8萬元、8萬元、4萬元、4萬元、4萬元、
    28萬元（原審卷，7頁）。而被上訴人自91年6月起至92年5
    月19日前陸續給付上訴人10萬元、16萬元、6萬8250元、8萬
    元、10萬元、10萬元、8萬元，共計68萬8250元，尚餘11萬
    1750元未支付，有支票、統一發票為證（原審卷，8至13頁
    ；本院卷，90至105頁）。被上訴人實際付款金額及日期均
    與契約書之約定不符，可見被上訴人支付上訴人工程款並未
    按契約上所載之每一階段完成時而給付，故上訴人辯稱：依
    付款紀錄應已進入最後總驗收階段云云，即無足採。
  (二)上訴人復主張：91年9月17日系統驗收紀錄表內記載「現況
    ：系統分析及系統架構已完成，接下來的工作為測試系統運
    作及資料的正確性」，故早在91年9月17日就已經開始測試
    ，應已進入最後的總驗收階段等語。惟該系統驗收紀錄表之
    驗收項目係記載為「第一階段：１、程式操作規範。２、作
    業流程」（原審卷，103頁），可知該驗收紀錄表實為進行
    第一階段之測試，並非進入依約第七階段之最後總驗收階段
    ，上訴人上開辯詞亦不可採。
  (三)上訴人又主張：91年9月17日系統驗收紀錄表內記載「以目
    前人力資源分配上，如系統一起上線恐造成系統執行不徹底
    落實」，故被上訴人確實人力有問題等語。然上訴人自承之
    後即有上開各項協議存在，可見被上訴人縱有人力不足問題
    ，亦因事後兩造同意簽訂協議書而作調整。且兩造最後一次
    協議為92年5月19日，該協議書第1項約定：「第三階段ＥＲ
    Ｐ程式系統，以不當機、資料顯示正常、不影響作業為標準
    ，工作時程完成日期為中華民國92年5月30日止」。第2項約
    定：「工作時程表第四、五、六階段以本公司先確認作業流
    程雙方進行協商16小時」（原審卷，5頁）。上開約定書顯
    示上訴人在92年5月19日以前尚未完成第三階段工程，協議
    書才記明上訴人系爭工程應符合第三階系統測試標準：ＥＲ
    Ｐ程式系統以不當機、資料顯示正常、不影響作業為標準，
    且記明工作時程表第四、五、六階段由被上訴人先確認作業
    流程雙方進行協商16小時，均未記載被上訴人人力有問題而
    調整工程完工時程。因此，被上訴人縱使有人力不足問題，
    應認已在協議過程中解決，不能據此作為上訴人事後未完成
    軟體開發之理由。
  (四)上訴人既未舉証證明其已進入總驗收階段，所辯已進入最後
    總驗收階段云云，尚難採信。
  (五)上訴人雖辯稱：被上訴人無派任專業人員陪同上訴人執行合
    約、提供相關資料供上訴人測試系統及提供合法授權之測試
    環境致使上訴人無法依約完成等語。惟被上訴人否認之，上
    訴人復未能就上開事實舉證以實其說，且上訴人自認要被上
    訴人配合協力的部分是在總驗收階段（原審卷，305頁），
    上訴人既未達最後總驗收階段，則被上訴人應尚無協力之義
    務，故上訴人上開辯詞亦無足採，自不可採。
  (六)上訴人再辯稱：被上訴人要求設計內容悖離合約等語，惟
    被上訴人否認之，上訴人復未能就上開事實舉證以實其說，
    且兩造已分別於91年7月12日、91年9月10日及92年5月19 日
    前後簽訂協議書，並一再延展上訴人完工日期，更改時程進
    度，顯然係兩造已同意在雙方最後認定之設計內容中為軟體
    開發，上訴人此部分之辯詞，亦不足採。
  (七)上訴人提出之測試資料表中，有原為被上訴人員工向上訴人
    提出問題點，由上訴人註記是否已解決或後續改進情形，其
    中仍有許項問題（諸如第19項記載：資料儲存後就不能做修
    改動作、要終止新增資料時無法刪除也無法關閉、無法單筆
    或單頁查詢傳票資料等等）之「是否已解決」欄中記載「NO
    」，顯示系爭工程尚有多項瑕庛問題未經上訴人解決（原審
    卷，104至105頁）。上訴人雖稱：上開未解決問題有爭議，
    對不在合約內的工作被上訴人有要求上訴人處理等語（本院
    卷，89頁反面），惟未能就此舉證以實其說，空言主張並無
    足採。上訴人既未能舉證證明其已改善上開測試資料之瑕疵
    ，亦未能舉證證明其已依92年5月19日最後一次協議書達成
    系爭工程第3、4、5、6階段之測試標準，應認被上訴人主張
    ：系爭工程有瑕疵遲未解決等語，可信為真實。
  (八)被上訴人於92年8月29日以律師函催告上訴人限期於文到5日
    內與被上訴人協商解決瑕疵問題，並於92年9月18日以律師
    函催告上訴人限期於文到5日內至被上訴人公司修補或改善
    瑕疵，逾此期限，被上訴人不另通知即以該函解除雙方契約
    等語，業據其提出律師函為證（原審卷，14至16頁）。上訴
    人既未履行完畢，則被上訴人發函解除上開協議書，自屬有
    據，應認兩造之契約業經合法解除。被上訴人主張解除契約
    後回復原狀，請求上訴人返還已給付之承攬報酬68萬8250
    元予被上訴人，及自92年11月20日起按年利率5%計算之利息
    ，為有理由，應予准許。
乙、反訴部分：
一、上訴人起訴主張：其受被上訴人委託開發軟體工程，已於92
    年間完成，然因被上訴人以工程內容變更且願另行支付工程
    變更款為由，擱置工程進行，事後又拒付餘款且誣告上訴人
    未依約行事，特請被上訴人依約協同上訴人繼續完成合約，
    並支付餘款20萬元等語。並上訴聲明：(一)原判決駁回後開請
    求部分廢棄。(二)被上訴人應給付上訴人20萬元及自原審反訴
    起訴狀繕本送達翌日起至清償日止按年息5%計算之利息。（
    上訴人於原審反訴請求被上訴人依約協同上訴人繼續變更工
    程之合約，給付變更合約工程款200萬元及法定遲延利息部
    分，經原判決駁回後，上訴人並未聲明不服。）
二、被上訴人辯稱：系爭系統無法使用等語置辯。並答辯聲明：
    駁回上訴。
三、查上訴人主張其受被上訴人委託開發軟體工程，已於92年間
    完成，然因被上訴人以工程內容變更且願另行支付工程變更
    款為由，擱置工程進行，事後又拒付餘款且誣告上訴人未依
    約行事，特請被上訴人依約協同上訴人繼續完成合約，並支
    付餘款20萬元等情，業為被上訴人所否認，且如前所述，上
    訴人並未完成系爭軟體開發工程，且有瑕疵尚未解決，被上
    訴人並因之解除契約，故上訴人要求被上訴人繼續協同完成
    系爭合約，進而請求給付餘款20萬元，亦無理由。
四、從而上訴人依據系爭軟體開發合約請求被上訴人給付20萬元
    及自原審反訴起訴狀繕本送達翌日起至清償日止按年息5%計
    算之利息，為無理由，應予駁回。
丙、綜上所述，被上訴人主張解除契約後回復原狀，請求上訴人
    給付68萬8250元及自92年11月20日起按年利率5%計算之利息
    ，為有理由，應予准許。上訴人依據系爭軟體開發合約請求
    被上訴人給付20萬元及自原審反訴起訴狀繕本送達翌日起至
    清償日止按年息5%計算之利息，為無理由，應予駁回。是則
    原審就本訴部分判命上訴人如數給付，就反訴部分駁回上訴
    人之請求，均於法並無不合。上訴意旨指摘原判決不當，求
    予廢棄改判，均為無理由，應予駁回。
丁、本件事證已臻明確，兩造其餘主張與舉證，無一一論列之必
    要，併此敘明。
戊、據上論結，本件上訴為無理由，依民事訴訟法第449條第1項
    、第78條，判決如主文。
中　　華　　民　　國　　96　　年　　9 　　月　　19　　日
　　　　　　　　　  民事第十三庭
                        審判長法　官　黃嘉烈
　　　　　　　　　　　        法　官  吳燁山
　　　　　　　　　　　        法　官  高鳳仙
正本係照原本作成。
不得上訴。
中　　華　　民　　國　　96　　年　　9 　　月　　21　　日
　　　　　　　　　　　　　　　書記官　黃慶霽
